【裁判字號】    98,交上易,240
【裁判日期】    981125
【裁判案由】    過失傷害
【裁判全文】
臺灣高等法院刑事判決               98年度交上易字第240號
上  訴  人
即  被  告  甲○○
上列上訴人因過失傷害案件，不服臺灣桃園地方法院97年度審交
易字第313號，中華民國98年6月26日第一審判決（起訴案號：臺
灣桃園地方法院檢察署97年度偵字第14349號），提起上訴，本
院判決如下：
    主  文
上訴駁回。
    理  由
一、本案經本院審理結果，認第一審判決以上訴人即被告甲○○
    犯過失傷害致重傷罪，對被告為有罪之諭知，核無不當，應
    予維持，並引用第一審判決書記載之證據及理由（如附件原
    審判決書）。
二、被告上訴略以：被告駕駛之小客車與告訴人駕駛之機車同向
    併排前進，若未保持安全間距致機車重心不穩，則以小客車
    之右照後鏡較車身為寬之事實，機車駕駛人必然會受照後鏡
    影響而先「應風」而倒，其碰撞點將不會落在右後車門處，
    故係告訴人自己重心不穩所致，徵諸證人即案發當時乘坐被
    告車上之被告配偶廖珈平亦證述：被告之小客車前車頭已超
    越過告訴人之機車，突然告訴人往左偏碰撞被告車後倒地，
    右側車門有擦痕等情即明，原審就廖珈平所述未加以採用。
    以被告之汽車車身已過半之情況，告訴人之機車往左靠，告
    訴人應自負全責，被告沒有過失等語。
三、經查，原審雖未引用廖珈平於警詢之證詞，惟以其他積極之
    證據，所認定有關告訴人駕駛機車因不明原因左傾，致其機
    車左手把擦撞被告所駕小客車之右後車門一事，與被告此部
    分之主張相符，此部分對被告並無不利。又按汽車超車時，
    前行車應於前車左側保持半公尺以上之間隔超過；汽車行駛
    時，駕駛人應注意車前狀況及兩車併行之間隔，並隨時採取
    必要之安全措施；道路交通安全規則第101條第1項第5款、
    第94條第3項定有明文。原審以路寬、被告汽車、告訴人機
    車左右把手間之寬度等為計算，認定被告駕駛汽車超車時，
    與告訴人機車間之間隔未超過半公尺，其採證及認定均無違
    誤，以前揭計算方法及告訴人之機車左把手擦撞被告右後車
    門之情形，足可認定被告超車時，其與告訴人機車左側未保
    持半公尺以上之間隔，被告違反上開超車規定甚明，被告違
    法超車，告訴人並無與有過失之情形。又兩車同向併行未發
    生擦撞，或因兩車間隔夠寬，或因雖間隔雖太近，但兩車均
    保持平衡行駛，均屬可能，故雖被告之前車身超車經過告訴
    人之機車，告訴人之機車未左傾，此時兩車尚未發生碰撞，
    然究非可以此反推論此時兩車之距離必定超過半公尺，此理
    亦明。又告訴人因本件車禍，顴骨及頷骨骨折、多發性腦內
    出血及蜘蛛膜下腔下出血，其於98年8月24日最後一次至林
    口長庚紀念醫院回診，經診斷為器質性腦病變合併失智，其
    近一年餘之門診追蹤、調整藥物均無明顯改善，已達於醫學
    上健康有難治傷害，有該醫院98年10月27日（98）長庚院法
    字第0964號函在卷可憑（見本院卷第39頁），以告訴因本件
    車禍導致腦病變合併失智情形，客觀言已屬重大影響健康。
    原審認定被告過失致重傷之證據明確，適用刑法第284 條第
    1項後段，復以被告符合自首之規定，引用同法第62條前段
    ，並審酌被告之過失程度、告訴人所受之傷害、被告未與告
    訴人達成和解，及其智識程度等一切情狀，量處被告有期徒
    刑5月，並諭知易科罰金之折算標準，其認事、用法均無違
    誤，量刑亦屬妥適。被告迄未與告訴人家屬和解，其上訴仍
    以自己無過失，主張告訴人騎車左傾，應自負全責云云，為
    無理由，其上訴應予駁回。
據上論斷，應依刑事訴訟法第368條、第373條，判決如主文。
本案經檢察官劉靜婉到庭執行職務。
中    華    民    國    98    年    11    月    25    日
                  刑事第二十一庭審判長法  官  蔡聰明
                                      法  官  許永煌
                                      法  官  趙文卿
以上正本證明與原本無異。
不得上訴。
                                      書記官  葉金發
中    華    民    國    98    年    11    月    26    日
附錄：本案論罪科刑法條全文
刑法第284條第1項（過失傷害罪）
因過失傷害人者，處6月以下有期徒刑、拘役或5百元以下罰金，
致重傷者，處1年以下有期徒刑、拘役或5百元以下罰金。


司法院資訊處製作；財團法人民間司法改革基金會備份。
